最高法院刑事判決　　　　　　九十四年度台上字第六００七號
　　上　訴　人　甲○○
　　　　　　　　丙○○
　　　　　　　　乙○○
　　　　　　　　　　　　2
　　　　　　　　丁○○
　　　　　　　　　　　　20號.
上列上訴人等因妨害自由等罪案件，不服台灣高等法院台中分院
中華民國九十二年一月二十二日第二審判決（九十一年度上訴字
第一六五二號，起訴案號：台灣台中地方法院檢察署九十年度偵
字第五一０三、一五二二七號），提起上訴，本院判決如下：
    主  文
原判決關於甲○○、丙○○、乙○○、及丁○○妨害自由部分均
撤銷，發回台灣高等法院台中分院。
其他上訴駁回。
    理  由
一撤銷發回部分：
原判決關於上訴人甲○○、丙○○、乙○○、丁○○妨害自由部
分，維持第一審論處上訴人等共同以喝令不得任意離去、強拉衣
領、搭肩等非法方法，剝奪人之行動自由罪刑（甲○○、丙○○
各處有期徒刑七月；乙○○、丁○○均處有期徒刑六月，如易科
罰金各以三百元折算一日），駁回上訴人等此部分之第二審上訴
；固非無見。
惟查：(一)原判決於事實欄認定：「甲○○、丙○○、乙○○、丁
○○四人，以喝令被害人張志豪、華洺鋒等未能賠償款項前不能
之方式，使張志豪、華洺鋒不得任意離去」、「甲○○、丙○○
、乙○○、丁○○四人並將張志豪、華洺鋒二人圍坐於角落處，
使張志豪、華洺鋒二人不得自由離去，而以上開方式剝奪張志豪
、華洺鋒之行動自由」（原判決正本第三頁）；雖於理由欄說明
：「被害人張志豪於警訊時就被害經過指稱：『主流派通訊行負
責人廖健輝通知失主郭芳村前來確認且取回所失竊之行動電話後
，在場之甲○○、丙○○即要伊與華洺鋒至店內後方之休息室商
談賠償之事，三分鐘後，乙○○、丁○○亦陸續到達，甲○○提
議合計賠償十倍即新台幣（下同）二十萬元，一人十萬元，伊等
表示沒錢，被告丙○○即用手打伊等耳光，又命伊等口含口香糖
抽煙及半蹲十多分鐘，在場之甲○○、乙○○、丁○○等人在旁
附和，老闆廖健輝則在營業廳與休息室間來回走動，並表示如果
交不出賠償金就要報警。同年月十三日上午零時三十分許，自上
開通訊行，由丙○○拉著伊之衣領，乙○○拉著華洺鋒衣領走路
前往上開紅茶店，至被查獲為止，伊心裡非常害怕』等語。再於
檢察官偵查訊問時為相同之指訴，並進一步指稱，『在甲○○提
議賠償二十萬元之前，伊當時提出以五倍賠償，甲○○表示一支
手機才一萬多，五倍才五萬多元不夠，而要求一人十萬元，二人
二十萬元和解才不報警，其他三位被告在場附和，叫伊等籌錢』
等語。被害人華洺鋒於檢察官偵查訊問時指稱：『被告丙○○強
迫伊等半蹲、抽煙，另外三人在旁起鬨，甲○○要求賠二十萬元
，當天要給，不然報警。凌晨丙○○拉著張志豪領子，乙○○拉
著華洺鋒領子，丁○○走在後面，前往上開紅茶店，他們是用拉
的』等語。丙○○於警訊時供稱：『伊有打被害人等耳光二、三
下，在伊打被害人等之耳光時，其餘被告三人在場觀看，伊確與
被害人華洺鋒一起走到紅茶店、我及乙○○、詹順凱（即丁○○
，其冒詹順凱之名應訊）及甲○○都知道要被害人華洺鋒及張志
豪各拿十萬元出來擺平竊手機之事情，但是由甲○○提議要恐嚇
被害人交付金錢的。（失竊手機之郭芳村對索賠之事）他不知道
』。再於偵查訊問時供稱：『伊有命被害人等半蹲』等語。乙○
○於警訊時供稱：『伊在上開通訊行有聽到要被害人拿錢來處理
竊取手機之事，有看到丙○○打華洺鋒耳光，並叫他們半蹲，因
甲○○表示通訊行要關門，要去找個地方坐，經丁○○提議遂至
桃花紀事紅茶店』；於偵查訊問時供稱：『伊係勾著被害人的肩
膀前往紅茶店；老闆向伊表示店裡有小偷，叫伊幫他顧一下，伊
才在該處看和解過程，其後因通訊行要關門，甲○○提議到紅茶
店，五人先行，甲○○後來才去』。甲○○於警訊時供稱：『郭
芳村對以二十萬元擺平手機遭竊一事並不知情，廖健輝是有參與
和解擺平』，於偵查訊問時供稱：『伊向張志豪之母親表示，要
賠償五至十萬元，不然要報警』。丁○○於警訊時供稱：『當時
伊看見甲○○與丙○○、廖健輝與被害人等在休息室談論手機之
事，伊有叫華洺鋒半蹲，伊亦有看到張志豪半蹲，但不知是誰令
其半蹲』。於偵查訊問時供稱：『伊當時係與乙○○一起拿手機
至上開通訊行修理，甲○○表示要伊幫忙看顧，不讓他們走，在
前往紅茶店途中，丙○○、乙○○與被害人等走在一起，好像有
用手攬著被害人肩膀帶著走，甲○○是後來才到，在紅茶店已是
甲○○與丙○○問被害人等如何解決，在店內被害人等也是行動
不自由，不能走』。經核被告等上開不利於己之自白，與被害人
等指訴情節相符」。然上開被害人張志豪、華洺鋒及上訴人分別
於警詢及偵查中之供述，均僅述及和解過程及使被害人行無義務
之事，似未述及以非法方法剝奪被害人行動自由之事實，能否謂
上訴人等已就被訴以非法方法剝奪被害人行動自由部分為不利於
己之自白？且原判決就上開認定上訴人等以非法方法剝奪被害人
等行動自由之犯罪事實，亦未具體說明其所憑之證據，自屬違誤
。(二)原判決於理由欄說明：「證人即當時到場查獲之警員洪狄炫
於偵查中證稱：其與其他警員進入泡沫紅茶店並呼叫被害人張志
豪、華洺鋒之姓名後，該二人即趕快跑過來，並表示其等所犯竊
盜罪願意依法處理，並稱係遭被告甲○○、丙○○、乙○○、丁
○○四人自通訊行挾持至此泡沫紅茶店，張志豪、華洺鋒二人並
有表現出似乎如釋重負、被搭救之感覺等語」；然證人洪狄炫上
開所稱：「張志豪、華洺鋒二人有表現出似乎如釋重負、被搭救
之感覺」，是否為洪狄炫個人主觀上之意見？能否作為不利於上
訴人之證據？原判決未深入審究，自有可議。(三)原判決於事實欄
認定：「甲○○、丙○○、乙○○、丁○○四人遂介入而與廖健
輝基於剝奪人之行動自由之犯意聯絡，推由丙○○……」（原判
決正本第三頁）；似認定上訴人與廖健輝係本件之同謀共同正犯
，惟廖健輝如何與上訴人謀議？其參與謀議之範圍如何？原判決
於事實欄未具體認定，亦未於理由欄論，殊有違誤。又原判決
既謂廖健輝係同謀共同正犯，並未參與本件犯罪行為之分擔，竟
於理由欄謂：「廖健輝與上訴人等有犯意聯絡及行為分擔」；有
理由相互矛盾之違法。綜上，應認原判決關於此部分有撤銷發回
之原因；原判決其他有裁判上一罪關係部分，基於審判不可分原
則，應一併發回。
二上訴駁回部分：
按刑事訴訟法第三百七十七條規定：上訴於第三審法院，非以判
決違背法令為理由不得為之，是提起第三審上訴，應以原判決違
背法令為理由，係屬法定要件，如果上訴理由狀並未依據卷內訴
訟資料具體指摘原判決不適用何種法則或如何適用不當，或所指
摘原判決違法情事顯與法律規定得為第三審上訴理由之違法情形
不相適合時，均應認其上訴為違背法律上之程式，予以駁回。本
件原判決關於上訴人丁○○行使偽造私文書部分，維持第一審論
處丁○○行使偽造私文書，足以生損害於公眾及他人，處有期徒
刑陸月，如易科罰金，以參佰元折算壹日之判決，駁回丁○○在
第二審之上訴，已詳所憑之證據及認定之理由，從形式上觀察
，原判決此部分並無違背法令之情形；丁○○上訴意旨並未依據
卷內資料，具體指摘原判決此部分究係如何違背法令，自非適法
之上訴。應認其此部分之上訴為違背法律上之程式，予以駁回。
據上論結，應依刑事訴訟法第三百九十七條、第四百零一條、第
三百九十五條前段，判決如主文。
中　　華　　民　　國　九十四　年　　十　　月　二十八　日
                      最高法院刑事第一庭
                          審判長法官  施　文　仁
                                法官  林　永　茂
                                法官  蕭　仰　歸
                                法官  林　茂　雄
                                法官  林　立　華
      本件正本證明與原本無異
                                      書  記  官
中　　華　　民　　國　九十四　年　 十一 　月　　二　　日
                                                Ａ
